臺灣臺北地方法院民事判決　　　　　　　　　　93年度訴字第3638號
　　原　　　告　平帆國際有限公司
　　法定代理人　丙○○
　　訴訟代理人　馬金生　　律師
　　複　代理人　甲○○
　　被　　　告　嘉培企業有限公司
　　　　　　　　　　　　　樓
　　法定代理人　乙○○
　　訴訟代理人　桂齊恆　　律師
　　複　代理人　唐迪華　　律師
右當事人間請求給付報酬事件，本院於民國九十三年十二月十七日言詞
辯論終結，判決如左：
    主      文
被告應給付原告新台幣壹拾參萬柒仟陸佰參拾伍元及自民國九十三年八
月三十一日起至清償日止，按週年利率百分之五計算之利息。
原告其餘之訴駁回。
訴訟費用由被告負擔十分之一，餘由原告負擔。
    事      實
甲、原告方面：
一、聲明：被告應給付原告新臺幣一百二十萬零八十七元，及自起訴狀
    繕本送達之翌日起至清償日止，按週年利率百分之五計算之利息。
二、陳述：
  (一)被告於民國（下同）九十三年三月十八日委任原告處理運送貨品事
    宜，原告乃於同年三月三十日，派員至被告指定地點中國汕頭市收
    取貨物，並於同年四月六日，以被告名義，委由承攬運送人台達航
    空貨運承攬有限公司（下稱台達公司）將前開貨品空運至美國洛杉
    磯，並經受貨人即訴外人盧先生收受無誤，有運送單及提貨單可稽
    。而原告於受委任之事務處理完畢後，即於九十三年四月八日，開
    具統一發票二紙，向被告請求給付委任報酬及代墊之運送費用，然
    被告竟以承攬運送人台達公司遲延送達為由，拒絕給付前開運送費
    用，致原告受有損失。被告雖稱原告就系爭運送事件應負遲延責任
    ，不得請求報酬，並應賠償因遲延致被告遭客戶扣款之損害與費用
    美金三萬一千六百八十元，且依民法第三百三十四條規定，就其所
    受損害之範圍內，得對原告所請求之報酬主張抵銷，然原告於系爭
    事件並無過失，被告自應依約給付前開報酬。又況，兩造於九十三
    年三月十八日口頭約定，由原告自被告大陸汕頭市工廠收取系爭貨
    物載運至廈門市（港），再空運至美國洛杉磯，被告依約應於九十
    三年三月二十九日將系爭貨物交予原告廈門代理處，詎被告並未準
    時交貨，甚且拖延原告進行裝載之工作，造成原告無法趕上九十三
    年三月三十一日之進倉及海關放行等時間，亦被迫取消原訂之新航
    SQ7880 艙 位，致系爭貨物無法於約定日期運送至美國洛杉磯，且
    因被告遲延之行為，使原告半年內均無法優先取得新航艙位，原告
    就此受有商譽及商機損失，被告自應賠償原告之損失。又原告於被
    告大陸汕頭市工廠給付遲延又無其他航次可配合裝載後，立即通知
    被告及美國收貨人相關遲延狀況及日後航程之安排，便以最快速之
    海空聯運方式運送系爭貨物，系爭貨物始分批於九十三年年四月七
    日、同年月九日運送至美國洛杉磯之目的港，原告就此並無過失，
    且已盡速妥善完成所有相關運送事宜。
  (二)另被告向原告主張分運費用美金三百七十五元、遲延罰款美金一萬
    元、打包超時費美金九千元、家庭購物網快捷運送費美金一千二百
    元及雜費美金三百零五元，均係被告單方所製作，原告對其中所載
    訂單號碼雖不爭執，惟被告因遲延而遭致客戶罰款之金額僅有美金
    一萬元，其餘項目費用係被告於本件貨物運送之必要支出，與系爭
    事件無關，且該美金一萬元之罰款並無被告客戶所開立之扣款憑單
    ，被告據以主張原告就系爭遲延運送應負全部責任，顯非合理，被
    告主張將前開費用抵銷原告系爭報酬之請求，實有違誠實信用原則
    及兩造債權債務本旨，不足為採。況且，本件運送係原告依被告單
    方之口頭指示，兩造間既未訂有書面契約，且無系爭貨物運送之抵
    達日期及損害賠償等約定，原告亦未知悉被告與其客戶間所訂立之
    契約內容，詎被告竟以其遭客戶扣款之總額明細向原告請求。被告
    復稱原告運送系爭貨物係由廈門至高雄再飛往洛杉磯，然原告交付
    予被告之提單則載明裝載港為廈門市（港）、卸貨港為美國洛杉磯
    ，依海商法第五十四條第一項第四款規定，原告運送系爭貨物之行
    為並未違反提單之記載，被告稱原告任意變更航次資料且未告知被
    告，並非屬實。再者，系爭貨物係分兩批由長榮航空公司及雙子星
    航空公司空運載至美國洛杉磯，預計到達日均為美國時間九十三年
    四月七日，然雙子星航空公司於途中以暴艙需調配艙位為由，將系
    爭貨物拆卸於韓國機場，致系爭兩批貨物分別於同年四月七日及四
    月九日始至目的地，惟原告已交付被告所指定之收貨人收受在案，
    依華沙國際航空運輸公約第二十六條第一項、第二項及第三項規定
    ，應認系爭貨物已交付，原告並無過失，被告逕向原告請求遲延之
    損害與費用，於法無據。原告爰依民法第五百二十八條、第五百四
    十六條第一項、第五百四十七條、第五百四十八條第一項、第二百
    二十九條第一項、第一百九十九條第一項等規定，請求被告給付原
    告新臺幣一百二十萬零八十七元及其利息。
三、證據：提出運送單二件、提貨單二件、統一發票二紙、交易流程表
    一件、電子郵件五件、承攬運送契約書一件、航空班機時刻表一件
    、航運時間表一件、提單一件、華沙公約一件（以上均影本）等件
    為證。
乙、被告方面：
一、聲明：
  (一)原告之訴駁回。
  (二)如受不利判決，被告願提供擔保，請准宣告免為假執行。
二、陳述：
  (一)被告於九十三年三月十八日委請原告處理系爭貨物運送之一切事宜
    ，兩造約定將待運貨物分成三批出貨，惟原告於同年三月二十二日
    臨時告知無法取得華航之確認艙位，故提議將三批貨物合併於同年
    三月三十一日一次出貨，由廈門直接飛往美國洛杉磯，被告及被告
    之美國客戶於同年三月二十三日答覆同意原告之提議，且告知原告
    系爭貨物應於同年三月二十九日準備妥當，被告遂於同年三月二十
    四日將包裝明細傳真予原告。原告於九十三年三月二十九日即依被
    告之通知至汕頭取貨，而被告於同年三月三十日晚上十時前已接獲
    原告通知無法按時進行運送，惟當時系爭貨物尚未運抵廈門，原告
    卻通知被告須延至同年四月四日始能以航空方式運送，詎原告竟於
    同年三月三十一日早上九時將系爭貨物置於海運倉櫃中，準備將系
    爭貨物以海運之方式運回台灣，並稱其於九十三年四月一日下午七
    時發電子郵件告知美國收貨人及被告，卻未收到被告相關之指示，
    復於同年四月二日上午十時發電子郵件予被告，被告仍未有所表態
    ，原告遂依美國收貨人之意思，以分批裝載安排所有運送事宜。然
    原告未依約定時間完成本件運送與被告無關，且系爭貨物確已於同
    年三月二十九日為原告所提取，惟被告於確認原告已提取貨物後，
    並未將相關單據加以保留，是以原告主張因被告遲延至同年三月三
    十日始讓其取貨，致原告無法於既定之航次時間內將貨物載至目的
    地，被告與有過失，與事實不符。另原告稱被告遲延交付貨物，致
    其無法以原定航空班機運送貨物，惟該班機預定於九十三年三月三
    十一日中午十二時四十五分起飛，其最晚海關放行時間為每周二下
    午四時以前（即九十三年三月三十日下午四時以前），被告於不知
    班機起飛時間及最後結關時間之情形下，於同年三月二十九日早上
    傳真通知原告應於同年三月三十日下午至工廠取貨（非如原告所稱
    要求其早上來取貨），詎原告竟未告知被告將趕不及海關一般放行
    時間，又況，被告已於同年三月二十四日將包裝明細傳真予原告，
    包裝上之日期亦為同年三月三十日，原告未盡其承攬運送人之責任
    。是原告係無法依約定於九十三年三月三十一日將系爭貨物由廈門
    以航空之方式運至美國洛杉磯，擅自將系爭貨物運回台灣後，再以
    空運之方式將其運送至洛杉磯以降低運送成本，而非原告未獲美國
    收貨人及被告之表態之故。
  (二)又原告否認其知悉被告因貨物遲延而將遭到罰款之情事，亦否認其
    承諾至遲將於九十三年四月五日將貨物運抵洛杉磯，惟由被告與被
    告之美國客戶間之電子郵件、被告之美國客戶與被告業務代表即訴
    外人趙偉舜間之電子郵件與電話錄音內容可知，原告確已承諾至遲
    將於四月五日將系爭貨物運抵洛杉機，且其亦知悉有關遲延罰款之
    約定，惟其仍遲延至同年四月九日始完成運送，而訴外人趙偉舜更
    於電話錄音中承認原告選用雙子星航空進行運送之錯誤。再者，系
    爭貨物之總金額為美金四萬七千一百十三元六角，被告因原告擅自
    變更運送貨物之行程及日期，而遲延運抵目的地，致被告遭客戶扣
    款高達美金三萬一千六百八十元，該扣款部分有分運運費美金三百
    七十五元、遲延罰款美金一萬元、打包超時費美金九千元、家庭購
    物網快捷運送費美金一千二百元及雜費美金三百零五元等，而被告
    美國客戶給付該筆貨款之日期為九十三年五月二十七日，當日美金
    對新臺幣之匯率為三三．五三七，折合新臺幣後，被告共被扣款新
    臺幣一百零六萬二千四百五十二元（小數點以下不計）。是原告遲
    延未依約履行其義務，致使被告之美國客戶於九日收到貨物後，於
    九十三年四月十二日始將貨物送交給下游客戶（因四月十日及十一
    日乃星期六及星期日），造成被告遭美國客戶扣款，損失甚鉅，商
    譽更受有莫大之傷害，原告自應就被告所受之損害負賠償責任。至
    原告依華沙國際航空運輸公約及中華民國航空貨運承攬業標準交易
    條款等規定，主張本件訴訟應受該公約及條款約束部分，惟華沙國
    際航空運輸公約所適用之對象顯係航空運輸業者及承攬運送業者，
    而非為承攬運送人及其客戶間，是原告之主張，顯無理由。
三、證據：提出電子郵件八件、客戶扣款單及相關資料一件、英文電子
    郵件及其中譯本二十五件、律師函二包裝明細一件、件、存證信函
    一件、電話錄音帶譯文一件、提單一件、航空班機時刻表一件、掛
    號函回執一件（以上均影本）、電話錄音帶一捲等件為證。
    理    由
一、本件原告起訴主張被告於九十三年三月十八日委其處理運送貨品事
    宜，其乃於同年三月三十日，派員至被告指定地點中國汕頭市收取
    貨物，並於同年四月六日，以被告名義，委由承攬運送人台達公司
    將前開貨品空運至美國洛杉磯，並經受貨人即訴外人盧先生收受無
    誤，其於處理完畢後，向被告請求給付委任報酬及代墊之運送費用
    ，詎被告竟以承攬運送人台達公司遲延送達為由，拒絕給付前開運
    以兩造原約定將系爭貨物分為三批，惟因原告於出貨前臨時告知無
    法取得華航艙位，提議將三批貨物合併出貨，由廈門直接飛往美國
    洛杉磯，經其同意後，通知原告取貨，原告乃於九十三年三月二十
    九日依通知時間前來汕頭取貨，原告於同年月三十日晚間通知被告
    謂無法按時運送，斯時系爭貨物尚未運抵廈門，原告通知謂須延至
    同年四月四日始能以航空方式運送，詎其竟於同年三月三十一日早
    上九時將系爭貨物以海運之方式運回台灣，雖其同時表示至遲將於
    四月五日將貨物運抵洛杉磯，詎其仍遲延至同年四月九日始完成運
    三三．五三七計算，合計其被扣款約一百零六萬二千四百五十二元
    ，原告對此自負賠償責任，被告得主張抵銷等語資為抗辯。
二、經查，本件兩造均不否認確有簽訂委託運送契約，約定由原告負責
    運送被告所生產之貨物至美國洛杉磯，而原告於九十三年三月二十
    九日前往被告工廠取貨，同年四月九日送抵美國洛杉磯交由被告美
    國客戶收受，上開情事並有運送單、提貨單、統一發票等影本附卷
    可稽，堪信為真實。本件兩造所爭執者，主要為：(一)系爭貨物究以
    何種方式運送，空運抑或海運？(二)兩造究竟約定系爭貨物應何時運
    抵美國？(三)被告是否確遭國外客戶扣款？原告應否負責？茲就上開
    問題分別論述如下：
  (一)本件兩造並未簽訂書面契約，僅係口頭約定由原告負責為被告運送
    貨物至美國，而本件原告雖係為被告負責運送系爭貨物，惟其本身
    並非真正運送人，而係為被告另覓實際運送人之貨物承攬人，即所
    謂fowarder。本件兩造雖係以口頭約定運送契約關係，惟原告亦不
    否認約定之初兩造之共識確係以空運方式將系爭貨物託運，此依原
    告員工趙偉舜（Dennis）於九十三年三月二十二日發予被告公司負
    責人乙○○（Joshua）之電子郵件中表示，將於九十三年三月三十
    一日由廈門經由新加坡航空運抵洛杉磯，被告公司員工Franco亦於
    翌日回函表示貨物將於三月二十九日備妥，請趙偉舜確認其所安排
    之航班無任何問題（參被證一第二頁）。另依提單（被證九）及商
    業發票、包裝單上之記載，貨物裝運地均記載為廈門（Xiamen），
    目的地則記載為洛杉磯，由上開約定可知，本件兩造合意之運送方
    式，係由廈門以空運方式在九十三年三月三十一日啟運，以此估計
    ，系爭貨物至遲應在同年四月一日以前抵達美國洛杉磯。原告辯稱
    系爭貨物係約定海陸聯運，亦即系爭貨物自中國汕頭工廠出廠後，
    先運抵廈門，再由廈門經海陸運抵台灣，始再由台灣運抵美國云云
    ，此說未見其舉證以實其說，原非可信，且若果如其所述，本件兩
    造之合意係採海陸聯運，何以在運送文件中均未記載經由（via）台
    灣等文字？而原告所提出之提單又何以記載自廈門至洛杉磯？足徵
    本件兩造就系爭貨物所合意之運送方式，乃採空運方式自廈門送抵
    美國，非採海運或海陸空聯運之方式，殆無疑義。
  (二)經查，系爭貨物係在九十三年四月九日始運抵美國，依原告所稱，
    此係因被告遲延完成交付貨物之義務，至貨物無法如期進關，其為
    加速作業，始將貨物運回台灣，自台灣運送而延至四月九日送達。
    惟查，本件原告係在九十三年三月三十日晚間至被告工廠取貨，此
    有被告通知原告取貨之電子郵件（參原證十五）可參，縱如其所言
    ，已無法在該日進倉，須嗣翌日始能進倉，而新航於廈門之班機僅
    一週二班，倘錯過三十一日之班機，即無法再經由新航運送云云，
    惟此是否表示已無其他任何航班運送系爭貨物，顯有疑問！原告既
    已無法順利在三月三十一日將系爭貨物運送，何以不立即在當地或
    廈門另覓其他航班，反而係選擇將貨物以海運方式運回台灣？換言
    之，原告所選擇之方式是否最佳方案，非無疑問。又原告於接獲被
    告通知取貨時，倘認為不及運送，何以不告知被告，卻仍執意將貨
    物運回台灣？原告上開措施是否確已取得被告同意，未見其提出任
    何證據證明，雖其復稱曾將運送遲延情形告知被告美國客戶，經被
    告美國客戶同意，其亦已依約將系爭貨物交予被告美國客戶收受，
    自屬依約履行無誤云云。然查，本件原告係與被告簽訂運送契約，
    原告與被告美國客戶間並無任何契約關係，被告美國客戶亦非運費
    支付人，原告縱曾告知被告美國客戶有關遲延情事，亦不能因此認
    為得據以對抗被告，其執此辯解，並非有據。況被告美國客戶對於
    系爭貨物之遲延情形，亦曾表示相當憤怒之意，被告對此一狀況亦
    表示不滿（參被證一），矧本件兩造原約定自廈門空運系爭貨物至
    洛杉磯，其目的當在於爭取運送期間，俾儘早運抵目的地，此為兩
    造訂約之真意，倘貨物尚須運回台灣，再自台灣出貨，則被告自無
    須約定自廈門出貨矣。原告明知此情，卻擅自作主將貨物運回台灣
    ，歷經海運航程及我國海關查驗，曠日費時，其辯稱美國貨主既已
    收受貨物，則其契約責任已盡，毋庸負擔任何違約義務云云，顯係
    卸責之詞，毫無可採。倘原告之說可採，若買受人於貨物運抵時不
    願收受，則增加之棧租費用等又應何人負擔？如此始謂符合原告所
    稱之未履行運送義務？原告以買受人收受貨物之行為作為自己契約
    義務之免責條件，顯係將美國買受人對被告之買賣契約權利與原告
    自己對被告之運送契約義務混為一談，甚屬無稽。
  (三)本件被告因其所出口之貨物遲延送達美國，其美國客戶對此甚為不
    滿，表示將自其貨款中扣抵美金三萬一千六百八十元，此一事實有
    被告美國客戶Urban Attitudes. LLC公司所出具之商業發票影本在
    卷可稽，依該發票所載，其必須將系爭貨物另行加班處理，且支付
    快遞運費予美國當地運送人，有關此部份之費用及提單單據，分別
    經該美國公司提出提單及計算明細表在卷可稽，該公司在支付予被
    告之款項中，表示將扣除上開金額，此一金額確係因為系爭貨物遲
    延運送所生，自屬被告之損害。按承攬運送人，對於託運物品之喪
    失、毀損或遲到，應負責任。但能證明其於物品之接收保管、運送
    人之選定、在目的地之交付，及其他與承攬運送有關之事項，未怠
    於注意者，不在此限，民法第六百六十一條定有明文。本件原告在
    選定運送人及決定運送方法時，未能符合契約本旨，自屬債務不履
    行之行為，其對於被告因此所生之損害，應負損害賠償之責，而本
    件被告因原告債務不履行之行為受有美金三萬一千六百八十元之損
    失，此一金額折合新台幣約為一百零六萬二千四百五十二元，被告
    主張用以抵銷原告之運費請求，自屬有據。又本件原告主張其有華
    沙公約之適用，得主張減免責任，且依我國航空貨運承攬業標準交
    易條款第十三條第四款規定，其對於貨物遲延所生之損失不負責任
    云云。惟查，華沙公約乃適用於實際運送人，對於承攬運送人部分
    則未與焉，被告所言並非可採。至所謂我國航空貨運承攬業標準交
    易條款，估不論該條款並非我國立法機關通過之法律，即認該條款
    確屬我國貨物承攬業交易習慣，依該條款第十三條第四款規定，所
    謂承攬運送人對於貨物遲延所生之損失不負責任云云，乃指在自己
    無過失情況下，對於實際運送人所產生之遲延損失不負責任而言，
    倘承攬運送人自己確有疏失，不惟應負其責任（參該條款第十三條
    第二項），其依民法上開規定及承攬契約關係，仍應負責，非謂其
    民法上之契約責任即得免除，是原告上開主張，自屬無據，其稱毋
    庸負擔任何契約責任云云，毫無可採。本件原告所主張之運費為一
    百二十萬零八十七元，而被告因原告之疏失行為致生損害一百零六
    萬二千四百五十二元，被告主張抵銷此部份金額，綜觀上述說明，
    自屬可採，是經抵銷後，本件原告得請求被告給付之金額為十三萬
    七千六百三十五元，是原告上開請求及利息之主張，於此範圍內為
    有理由，應予准許。至超過上開範圍以外之請求，即失所依據，應
    予駁回。
三、結論：原告之訴為一部有理由，一部無理由，依民事訴訟法第七十
    九條，判決如主文。
中　 　華　 　民　 　國　 　94　 　年　 　1 　　月　　4 　　日
                            民事第二庭    法　官  汪漢卿
以上正本係照原本作成
如對本判決上訴，須於判決送達後20日內向本院提出上訴狀
中　 　華　 　民　 　國　 　94　 　年　 　1 　　月　　4 　　日
                              　　　　　　書記官　許婉如
